【裁判字號】    90,交聲,857
【裁判日期】    900922
【裁判案由】    交管條例聲異
【裁判全文】
臺灣板橋地方法院交通事件裁定                      九十年度交聲字第八五七號
    原處分機關  交通部公路局台北區監理所
    異  議  人  甲○○
右列受處分人因違反道路交通管理處罰條例案件，對於交通部公路局台北區監理所九
十年八月二十日所為之處分（北監五字第裁四０─Ａ00000000號），聲明異
議，本院裁定如左：
    主    文
原處分撤銷。
甲○○汽車駕駛人，行車速度，超過規定之最高時速，處罰鍰新臺幣壹仟貳佰元，並
記違規壹點。
    理      由
一、按汽車駕駛人，行車速度，超過規定之最高時速，處四百元以上八百元以下罰鍰
    （折合新臺幣一千二百元以上二千四百元以下）；又汽車駕駛人違反第四十條第
    一項之規定，記違規點數一點，修正前道路交通管理處罰條例第四十條第一項、
    第六十三條第一項第一款分別定有明文。又本條例所定罰鍰之處罰，行為人接獲
    違反道路交通管理事件通知單後，應於十五日內，到達指定處所聽候裁決。但行
    為人認為舉發之事實與違規情形相符者，得不經裁決，逕依各該條款罰鍰最低額
    ，自動向指定之處所繳納結案，上開條例第九條第一項亦定有明文。
二、原處分機關略以：受處分人即異議人甲○○於民國八十九年六月五日十二時二十
    六分許，駕駛車牌號碼ＷＨ－五七七一號自用小客車，行經臺北市中興橋，以時
    速七十一公里之速度行駛，超過限速五十公里，依道路交通管理處罰條例第四十
    條第一項、第六十三條第一項第一款規定，裁處罰鍰新臺幣二千四百元，並記違
    規一點，異議人對於違規事實雖未爭執，然以其迄未接獲違反道路交通管理事件
    通知單，即遭裁罰，殊難甘服等語置辯。
三、經查，(1)、受處分人即異議人甲○○駕駛前開自用小客車於右揭時、地超速行駛
    之違規行為，經警拍照逕行舉發，有現場相片影本及臺北市政府警察局北市警交
    大字第Ａ00000000號舉發違反道路交通管理事件通知單等影本存卷可稽
    ，異議人駕駛自用小客車超速行駛之情形，甚為顯然。(2)、再按對於違反道路交
    通管理處罰條例之行為，逕行舉發者，應按已查明之資料填註車牌號碼、車輛種
    類、車主姓名或名稱及地址，並於通知單上方空白處加註逕行舉發之文字後，由
    舉機關送達被通知人。處理違反道路交通管理事件，有關文書送達之程序，準用
    刑事訴訟法送達之規定。又當事人因住所、居所、事務所及所在地不明者、掛號
    郵寄而不能達到者，得為公示送達。八十九年十二月五日修正前之違反道路交通
    管理事件統一裁罰標準及處理細則第五條、第十一條第一項第二款、刑事訴訟法
    第五十九條第一款、第二款分別定有明文。是就本件舉發違反道路交通管理事件
    通知單有無合法送達於異議人乙節，原處分機關固提供原舉發通知單送達退回信
    封（內有前引之舉發通知單一張）為證，然核閱前開書證，其送達處所係記載為
    「臺北縣蘆洲市○○路二五○巷十三號五樓」，而受處分人即異議人之住所亦同
    係「臺北縣蘆洲市○○路二五○巷十三號五樓」，此據異議人具狀陳明，並有原
    處分機關對上址送達之裁決書及送達回證影本各一件在卷可憑，是異議人既未遷
    移住所，顯非住居所不明，縱郵差前往投遞時不獲會晤應受送達之人，惟觀乎現
    今社會常情，民眾白日多需外出工作，郵件投遞又多在日間，應受送達人不在家
    之情形甚為常見，縱應受送達人不在，依法尚有其他替代送達方式以資因應，例
    如寄存送達。本件舉發通知單送達異議人住所時，因異議人不在，郵務機關未以
    其他可替代方式為送達，僅以招領逾期，即將應送達之文書即舉發通知單退回原
    舉發單位（參見舉發通知單退回信封上郵局戳記），自難認已符合刑事訴訟法第
    五十九條第一款、第二款所謂住居所、事務所及所在地不明，或掛號郵寄而不能
    達到之情形，自不得以公示送達方式以為送達。本件原舉發單位不查，逕以刊登
    於臺北市政府公報之方式將該舉發通知單為公示送達，於法尚有未合，從而異議
    人以送達不合法為由提起本件異議，尚非無據。
四、查道路交通管理處罰條例第四十條第一項業於九十年一月十七日修正公布，自同
    年六月一日起開始實施，修正後條文為：「汽車駕駛人，行車速度，超過規定之
    最高時速，處新台幣一千二百元以上二千四百元以下罰鍰。」，比較新舊法條，
    新法僅將罰鍰銀圓改為新臺幣，對異議人並無不利，依從新從原則，本件應適用
    修正後之規定。原處分機關之裁罰雖非無據，然其舉發違規過程既有可議，並致
    異議人喪失於收受前開通知單後十五日內自動依最低額繳納罰鍰之利益，應認本
    件異議為有理由，爰撤銷原處分，並依首開法條規定自為裁罰如主文所示，用期
    適法。
據上論結，應依道路交通案件處理辦法第二十條，裁定如主文。
中      華      民      國      九  十    年      九    月    二十二    日
                                      臺灣板橋地方法院交通法庭
                                          法  官  劉  大  衛
右正本證明與原本無異。
如不服本裁定，應於裁定送達後五日內向本院提出抗告狀。
                                          書記官  蕭  興  南
中      華      民      國      九十    年      九      月    二十五    日


司法院資訊處製作；財團法人民間司法改革基金會備份。
